臺灣板橋地方法院民事判決　　　　　　 100年度訴字第1660號
原　　　告　陳春竹
原　　　告　陳連發
前列二人共同
訴訟代理人　吳錫欽律師
被　　　告　陳文波
被　　　告　陳敏治
被　　　告　陳木村
被　　　告　陳有全
被　　　告　陳進松
被　　　告　陳俊雄
被　　　告　陳文通
被　　　告　陳一男
上列當事人間請求履行分割協議事件，經本院於民國100年12月
16日言詞辯論終結，判決如下：
    主  文
被告應協同原告就坐落新北市五股區○○○段五股坑小段1125地
號、1126地號、1454-2地號、1128地號、1129地號、1135地號、
1405地號、1446地號之土地辦理分割登記。其中如附圖所示編號
1126（3）面積0.1592公頃、1454-2（3）面積0.0326公頃之土地
，由原告陳春竹及陳連發共同取得，並按應有部分各二分之一保
持共有。編號1128面積0.0485公頃、1454-2（2）面積0.3116公
頃、1126（4）面積0.0030公頃之土地，由被告陳俊雄取得。編
號1129面積0.0626公頃、1454-2（4）面積0.0627公頃之土地，
由被告陳文波取得。編號1454-2（1）面積0.4995公頃之土地，
由被告陳敏治取得。編號1454-2（5）面積0.0242公頃、1126（1
）面積0.2493公頃之土地，由被告陳文通取得。編號1126（2）
面積0.1917公頃、1454-2（6）面積0.2061公頃之土地由被告陳
木村、陳有全、陳進松共同取得，並按應有部分9:2:1 之比例保
持共有。1405地號面積0.7948公頃之土地，由被告陳一男取得。
1125地號面積0.1178公頃由原告二人共同取得，並按應有部分各
2分之1保持共有。1135地號面積0.0432公頃由被告陳文通取得、
1446地號面積0.1309公頃由被告陳文波取得。
訴訟費用由兩造按各十分之一負擔。
    事實及理由
一、本件被告陳進松未於言詞辯論期日到場，核無民事訴訟法第
    386 條各款所列情形，爰依原告聲請，由其一造辯論而為判
    決。
二、原告主張：
  １原告與被告等係兄弟叔姪之關係，兩造因繼承取得新北市五
    股區○○○段五股坑小段1125地號、1126地號、1454-2地號
    、1128地號、1129地號、1135地號、1405地號、1446地號之
    土地（下稱系爭八筆土地）之分別共有權利，所有權應有部
    分如附表，為便於土地管理，原告陳春竹取得被告陳一男及
    兒子原告陳連發之同意，被告陳木村則取得兒子被告陳有全
    、陳進松之同意，於民國98年1月25日，由原告陳春竹與被
    告陳文波、陳木村、陳俊雄、陳敏治、陳文通等人，在李賢
    招代書事務所達成協議，將前開1126、1454-2、1128、1129
    地號土地合併後分割為六塊，各區塊位置如100年度司重調
    字第129號卷第25頁，由原告陳春竹與陳連發一組共同取得
    一塊，並依應有部分各二分之一保持共有，由被告陳木村與
    陳有全、陳進松一組共同取得一塊，並依應有部分3分之4、
    6 分之1、12分之1之比例保持共有，其餘陳文波、陳俊雄、
    陳敏治、陳文通各取得一塊，以抽籤方式決定何人取得哪一
    區塊為分割，因各土地有好壞之分，故共有人全體同意不按
    應有部分面積去分配，容易耕作之土地，面積就分少一點，
    共有人對於分割界線及抽籤結果絕無異議，並經原告陳春竹
    與被告陳文波、陳木村、陳俊雄、陳敏治、陳文通等人親自
    簽名確認無誤，抽籤結果取得區塊之位置並經代書當場註明
    （各抽得位置如100年度司重調字第129號卷第28頁），另約
    定1405地號由被告陳一男取得、1125地號由原告二人共同取
    得，並按應有部分各2分之1保持共有、1135地號由被告陳文
    通取得、1446地號由被告陳文波取得。嗣代書欲辦理分割登
    記時，被告陳文波拒絕用印及協同辦理分割登記，致前開協
    議無法履行。
  ２按各共有人，得隨時請求分割共有物；共有物之分割，依共
    有人協議之方法行之，民法第823條第1項前段、第824條第1
    項定有明文。次按共有物之協議分割，祇須共有人全體同意
    分割方法，即生協議分割之效力，不因共有人中之一人或數
    人因協議分割取得之利益不等，而受影響。系爭八筆土地既
    經雙方達成協議，同意以抽籤方式分割，被告等即有依契約
    內容而為履行之義務，自不容事後反悔。原告本於分割協議
    契約，請求被告依附圖所示方法協同辦理分割登記。
  ３並聲明：如主文所示。
三、被告陳文波則以：我不同意原告的請求等語置辯。
    被告陳敏治則以：我同意分割，但是當時分割界線並沒有講
    的很清楚，沒有指出明確的位置出來等語置辯。
    被告陳木村表示：我同意分割，分割的界線到哪裡，代書有
    講等語。
    被告陳有全、被告陳俊雄、被告陳進松、被告陳文通、被告
    陳一男均表示同意分割。
四、經查，原告主張系爭八筆土地由原告陳春竹代理被告陳一男
    及原告陳連發、由被告陳木村代理被告陳有全、陳進松，於
    民國98年1月25日，經全體共有人同意合併分割，並確認抽
    籤結果決定分割位置等情，業據證人李賢招代書證述在卷，
    且為被告陳木村、陳有全、陳俊雄、陳進松、陳文通、陳一
    男所不爭執，堪信為真。被告陳敏治雖辯稱：分割界線不明
    確等語，然查，證人李賢招已證稱：分割線係依照當事人劃
    的線來決定，劃線有作成圖面等語，是分割線之位置應無不
    明確之情形。兩造既經全體協議成立分割契約，被告自應受
    該契約之拘束，依約定之分割方法協同原告辦理分割登記。
    本院依據原告所提出之分割位置圖囑託新北市新莊地政事務
    所繪製如附圖所示之分割圖，其中如附圖所示編號1126 （3
    ）面積0.1592公頃、1454-2（3）面積0.0326公頃之土地，
    由原告陳春竹及陳連發共同取得，並按應有部分各二分之一
    保持共有。編號1128面積0.0485公頃、1454-2（2）面積
    0.3116公頃、1126（4）面積0.0030公頃之土地，由被告陳
    俊雄取得。編號1129面積0.0626公頃、1454-2（4）面積0.
    0627公頃之土地，由被告陳文波取得。編號1454-2（1）面
    積0.4995公頃之土地，由被告陳敏治取得。編號1454-2（5
    ）面積0.0242公頃、1126（1）面積0.2493公頃之土地，由
    被告陳文通取得。編號1126（2）面積0.1917公頃、1454-2
    （6）面積0.2061公頃之土地由被告陳木村、陳有全、陳進
    松共同取得，並按應有部分3/4、1/6、1/12之比例，即
    9:2:1 保持共有。1405地號面積0.7948公頃之土地，由被告
    陳一男取得。1125地號面積0.1178公頃由原告二人共同取得
    ，並按應有部分各2分之1保持共有。1135地號面積0.0432公
    頃由被告陳文通取得、1446地號面積0.1309公頃由被告陳文
    波取得。原告請求被告依據附圖所示之分割方法協同辦理分
    割登記，為有理由，應予准許。
五、末按，因共有物分割、經界或其他性質上類似之事件涉訟，
    由敗訴當事人負擔訴訟費用顯失公平者，法院得酌量情形，
    命勝訴之當事人負擔其一部，民事訴訟法第80條之1 定有明
    文。因本件性質上類似共有物分割之事件，各共有人均因分
    割契約之判決而同受分割之利益，如由敗訴之被告負擔訴訟
    費用，顯失公平，故命勝訴之原告負擔部分訴訟費用，又因
    並非所有土地每一位當事人均有應有部分，無法以應有部分
    之比例命兩造負擔，故以兩造總人數10人，由每人各負擔10
    分之1，乃判決如主文第2項所示，併予敘明。
六、結論：原告之訴為有理由，依民事訴訟法第385條第1項前段
    、第80條之1，判決如主文。
中    華    民    國   100    年    12    月    29    日
                  民事第三庭    法  官  陳映如
附表
五股區○○○段五股坑小段
                 1125地號
  ┌────┬────────┬────────┐
  │  編號  │   共有人姓名   │    應有部分    │
  ├────┼────────┼────────┤
  │   1    │   陳春竹       │     6分之1     │
  ├────┼────────┼────────┤
  │   2    │   陳文波       │     6分之1     │
  ├────┼────────┼────────┤
  │   3    │   陳木村       │     6分之1     │
  ├────┼────────┼────────┤
  │   4    │   陳俊雄       │     6分之1     │
  ├────┼────────┼────────┤
  │   5    │   陳敏治       │     6分之1     │
  ├────┼────────┼────────┤
  │   6    │   陳文通       │     6分之1     │
  └────┴────────┴────────┘
                 1126地號
  ┌────┬────────┬────────┐
  │  編號  │   共有人姓名   │    應有部分    │
  ├────┼────────┼────────┤
  │   1    │   陳文波       │     6分之1     │
  ├────┼────────┼────────┤
  │   2    │   陳俊雄       │     6分之1     │
  ├────┼────────┼────────┤
  │   3    │   陳敏治       │     6分之1     │
  ├────┼────────┼────────┤
  │   4    │   陳文通       │     6分之1     │
  ├────┼────────┼────────┤
  │   5    │   陳連發       │     6分之1     │
  ├────┼────────┼────────┤
  │   6    │   陳有全       │     6分之1     │
  └────┴────────┴────────┘
                 1128地號
  ┌────┬────────┬────────┐
  │  編號  │   共有人姓名   │    應有部分    │
  ├────┼────────┼────────┤
  │   1    │   陳春竹       │     6分之1     │
  ├────┼────────┼────────┤
  │   2    │   陳文波       │     6分之1     │
  ├────┼────────┼────────┤
  │   3    │   陳木村       │     6分之1     │
  ├────┼────────┼────────┤
  │   4    │   陳俊雄       │     6分之1     │
  ├────┼────────┼────────┤
  │   5    │   陳敏治       │     6分之1     │
  ├────┼────────┼────────┤
  │   6    │   陳文通       │     6分之1     │
  └────┴────────┴────────┘
                 1129地號
  ┌────┬────────┬────────┐
  │  編號  │   共有人姓名   │    應有部分    │
  ├────┼────────┼────────┤
  │   1    │   陳春竹       │     6分之1     │
  ├────┼────────┼────────┤
  │   2    │   陳文波       │     6分之1     │
  ├────┼────────┼────────┤
  │   3    │   陳木村       │     6分之1     │
  ├────┼────────┼────────┤
  │   4    │   陳俊雄       │     6分之1     │
  ├────┼────────┼────────┤
  │   5    │   陳敏治       │     6分之1     │
  ├────┼────────┼────────┤
  │   6    │   陳文通       │     6分之1     │
  └────┴────────┴────────┘
                 1135地號
  ┌────┬────────┬────────┐
  │  編號  │   共有人姓名   │    應有部分    │
  ├────┼────────┼────────┤
  │   1    │   陳春竹       │     6分之1     │
  ├────┼────────┼────────┤
  │   2    │   陳文波       │     6分之1     │
  ├────┼────────┼────────┤
  │   3    │   陳木村       │     6分之1     │
  ├────┼────────┼────────┤
  │   4    │   陳俊雄       │     6分之1     │
  ├────┼────────┼────────┤
  │   5    │   陳敏治       │     6分之1     │
  ├────┼────────┼────────┤
  │   6    │   陳文通       │     6分之1     │
  └────┴────────┴────────┘
                 1405地號
  ┌────┬────────┬────────┐
  │  編號  │   共有人姓名   │    應有部分    │
  ├────┼────────┼────────┤
  │   1    │   陳一男       │     2分之1     │
  ├────┼────────┼────────┤
  │   2    │   陳春竹       │    12分之1     │
  ├────┼────────┼────────┤
  │   3    │   陳文波       │    12分之1     │
  ├────┼────────┼────────┤
  │   4    │   陳木村       │    12分之1     │
  ├────┼────────┼────────┤
  │   5    │   陳俊雄       │    12分之1     │
  ├────┼────────┼────────┤
  │   6    │   陳敏治       │    12分之1     │
  ├────┼────────┼────────┤
  │   7    │   陳文通       │    12分之1     │
  └────┴────────┴────────┘
                 1446地號
  ┌────┬────────┬────────┐
  │  編號  │   共有人姓名   │    應有部分    │
  ├────┼────────┼────────┤
  │   1    │   陳一男       │     2分之1     │
  ├────┼────────┼────────┤
  │   2    │   陳春竹       │    12分之1     │
  ├────┼────────┼────────┤
  │   3    │   陳文波       │    12分之1     │
  ├────┼────────┼────────┤
  │   4    │   陳俊雄       │    12分之1     │
  ├────┼────────┼────────┤
  │   5    │   陳敏治       │    12分之1     │
  ├────┼────────┼────────┤
  │   6    │   陳文通       │    12分之1     │
  ├────┼────────┼────────┤
  │   7    │   陳進松       │    12分之1     │
  └────┴────────┴────────┘
                 1454-2地號
  ┌────┬────────┬────────┐
  │  編號  │   共有人姓名   │    應有部分    │
  ├────┼────────┼────────┤
  │   1    │   陳俊雄       │     3分之1     │
  ├────┼────────┼────────┤
  │   2    │   陳文波       │     3分之1     │
  ├────┼────────┼────────┤
  │   3    │   陳木村       │     3分之1     │
  └────┴────────┴────────┘
以上正本係照原本作成
如對本判決上訴，須於判決送達後20日內向本院提出上訴狀。如
委任律師提起上訴者，應一併繳納上訴審裁判費。
中    華    民    國   100    年    12    月    29    日
                            書記官  林勁丞